【裁判字號】    97,家聲,377
【裁判日期】    971209
【裁判案由】    聲請從母姓
【裁判全文】
臺灣桃園地方法院民事裁定             97年度家聲字第377號
聲  請  人  乙○○
關  係  人  丙○○
            甲○○
上列聲請人間聲請改從母姓事件，本院裁定如下：
    主    文
准聲請人乙○○（民國○○年○○月○○日生，身分證統一編號：Ｚ000
000000號）改從母姓「許」。
聲請程序費用由聲請人負擔。
    理    由
一、本件聲請意旨略以：聲請人之父親甲○○、母親丙○○前於
    民國72年間離婚，約定聲請人由母親監護；而自離婚後，父
    親甲○○對於聲請人不聞不問，且父親早已下落不明，聲請
    人自幼即由母親一手帶大，故聲請人希望能改從母姓，爰依
    法聲請變更從母姓等語。
二、按「有下列各款情形之一，且有事實足認子女之姓氏對其有
    不利之影響時，父母之一方或子女得請求法院宣告變更子女
    之姓氏為父姓或母姓：一父母離婚者。二父母之一方或雙方
    死亡者。三父母之一方或雙方生死不明滿3 年者。四父母之
    一方曾有或現有未盡扶養義務滿2 年者。」，民法第1059條
    第5 項定有明文。準此，若有事實足認該子女原從之姓氏，
    對於該子女人格成長或繼嗣、財產、名譽、自尊、親情互動
    等有明顯不利之影響，而不能依同條第3 項經父母之書面同
    意而變更姓氏時，宜使其在合乎上列規定之要件下，仍有更
    易其姓氏之機會，以保障子女人格權之行使及兼顧長期負擔
    扶養義務之一方的權益。
三、經查，聲請人主張：其父母前於72年離婚，約定聲請人由母
    親監護，自離婚後，父親對聲請人不聞不問，未曾盡其扶養
    責任，且父親早已下落不明等事實，業經關係人丙○○即聲
    請人之母親到庭陳述略以：我與前夫於72年離婚，我們共育
    有3 名子女，均由我監護，離婚後我跟前夫10幾年沒有聯絡
    ，到4 、5 年前他有找到我們，但後來不久他就中風了，小
    孩都不願意去看他，之後就沒有聯絡等語（見本院97年10月
    29日訊問筆錄），核與本院依職權調閱聲請人與其父母之全
    戶戶籍資料查詢結果相符（經查聲請人之父親目前戶籍設在
    桃園市戶政事務所），足認聲請人之主張非屬虛詞。按姓名
    權為人格權之一種，人之姓名為其人格之表現，應使本人有
    表達其意願之機會，而聲請人現已成年，具備獨立自主之思
    考與判斷能力，故其改從母姓之意願應受尊重，本院衡酌聲
    請人維持舊姓及改從母姓之一切情事，認為聲請人之聲請無
    違我國社會民情，且其聲請改從母姓並無不利於聲請人之情
    事。綜上，本件聲請與民法第1059條第5 項規定之要件並無
    不合，依法應予准許。
四、依非訟事件法第21條第1項前段，裁定如主文。
中    華    民    國    97    年    12    月    9     日
                              家事法庭法  官  周玉
上列正本係照原本作成
如對本裁定抗告須於裁定送達後10日內向本院提出抗告狀，並繳
納抗告裁判費新台幣1,000 元。
中    華    民    國    97    年    12    月    9     日
                                      書記官  張儷瓊


司法院資訊處製作；財團法人民間司法改革基金會備份。
